臺北高等行政法院判決　　　　　　　　　　　　　　九十一年度訴字第二四六六號
　　　　　　　　　　　　　　　.
　　原　　　告　甲○○
　　被　　　告　財政部
　　代　表　人　乙　○部長）.
　　訴訟代理人　丁○○
　　　　　　　　丙○○
右當事人間因限制出境事件，原告不服行政院中華民國九十一年一月十六日院臺訴字
000000000號訴願決定，提起行政訴訟。本院判決如左：
    主  文
原告之訴駁回。
訴訟費用由原告負擔。
    事  實
壹、事實概要：緣原告滯欠已確定之八十三、八十六及八十七年度綜合所得稅（含滯
    納金、滯納利息等）原計新台幣（下同）一、○二六、九○七元，（嗣其中八十
    六年及八十七年度綜合所得稅原列管欠稅金額五六、○三八元及五五、六五○元
    兩筆，因稅捐文書未合法送達，經臺灣省南區國稅局於九十年七月二十三日以南
    區國稅徵字第九○○四七五八五號函請被告所屬賦稅署更正其列管欠稅金額為九
    一五、二一九元）已達限制欠稅人出境之金額標準（五十萬元）。被告所屬臺灣
    省南區國稅局依限制欠稅人或欠稅營利事業負責人出境實施辦法（下簡稱限制出
    境辦法）第二條第一項規定，報請被告九十年三月二十一日台財稅字第九○○○
    一五九四九號函請內政部警政署入出境管理局（下簡稱境管局）限制原告出境，
    經該局以九十年三月二十六日（九○）境愛岑字第三六八五八號函禁止原告出國
    。原告不服該限制其出境之處分，提起訴願，遭行政院九十一年一月十六日院臺
    訴字000000000號訴願決定駁回，遂向本院提起行政訴訟。
貳、兩造聲明：
一、原告聲明求為判決：
(一)、訴願決定、原處分均撤銷。
(二)、被告應作成解除原告限制出境的處分。
二、被告聲明求為判決：駁回原告之訴。
參、兩造之爭點：原告是否構成限制出境辦法限制出境之事由？
一、原告主張之理由：
(一)、被告所屬國稅局壓榨百姓，稅則不公、政策不良，另行政院訴願審議委員會張自
    強君等十三人，審判不公，雙重標準，原告係臺灣兒童樂教之父，功勳卓越，桃
    李滿天下，惠澤臺灣基礎樂教，請准其出國領獎，為台灣爭光。
(二)、原告欠稅案件並非故意漏報所得，且已提起行政救濟，被告在行政救濟程序尚未
    終結確定前，逕予限制其出境，顯已剝奪憲法所賦予人民之自由及權利，且其願
    分期繳納。又原告為國際知名之音樂博士，美術作品亦聞名於國際間，需經常出
    國演奏及展覽，並無潛逃避稅之虞。
二、被告主張之理由：
(一)、本件限制出境處分原列管原告滯欠八十三、八十六、八十七年度綜合所得稅（含
    滯納金及滯納利息等）計一、○二六、九○七元，其中八十六、八十七年度綜合
    所得稅原列管欠稅金額分別為五六、○三八元及五五、六五○元兩筆，因繳納稅
    捐文書未合法送達，經南區國稅局於九十年七月二十三日以南區國稅徵字第九○
    ○四七五八五號函請被告更正其列管欠稅金額為九一五、二一九元，惟該列管欠
    稅金額九一五、二一九元逾期未繳納且均已告確定，由於滯欠稅款仍達限制欠稅
    人出境金額標準，被告乃函請境管局限制原告出境，並無違誤。
(二)、查依所得稅法第二條第一項規定凡有中華民國來源所得之個人，應課徵綜合所得
    稅，為國民應盡之義務，稽徵機關依職權核定所得，並歸課其應納稅額，並無稅
    則或審議不公之情事。而原告對音樂教育工作奉獻雖功不可沒，惟與本件有所得
    即應納稅之義務為兩事，不能以原告對音樂諸多貢獻，即可援引免繳稅款之依據
    ，原告所訴不足採據。
    理  由
甲、程序方面：本件行政訴訟起訴後被告之代表人變更，玆經現任代表人具狀承受訴
    訟，核無不合，應予准許。
乙、實體方面：
一、按「納稅義務人欠繳應納稅捐達一定金額者，得由司法機關或財政部，函請內政
    部入出境管理局，限制其出境；其為營利事業者，得限制其負責人出境。」、「
    滯納金、利息、滯報金、怠報金、短估金及罰鍰等，除本法另有規定者外，準用
    本法有關稅捐之規定。」為稅捐稽徵法第二十四條第三項前段及第四十九條前段
    所明定。「凡有中華民國來源所得之個人，應就其中華民國來源之所得，依本法
    規定，課徵綜合所得稅。」為所得稅法第二條第一項所規定。「在中華民國境內
    居住之個人或在中華民國境內之營利事業，其已確定之應納稅捐或關稅逾法定繳
    納期限尚未繳納，其欠繳稅款及已確定之罰鍰單計或合計，個人在新臺幣五十萬
    元以上，營利事業在新臺幣一百萬元以上者，由稅捐稽徵機關或海關報請財政部
    函請內政部入出境管理局限制該欠稅人或欠稅營利事業負責人出境。」復為限制
    出境辦法第二條第一項所規定。次按『行政院於中華民國七十三年七月十日修正
    發布之「限制欠稅人或欠稅營利事業負責人出境實施辦法」，係依稅捐稽徵法第
    二十四條第三項及關稅法第二十五條之一第三項之授權所訂定，其第二條第一項
    之規定，並未逾越上開法律授權之目的及範圍，且依同辦法第五條規定，有該條
    所定六款情形之一時，應即解除其出境限制，已兼顧納稅義務人之權益。上開辦
    法為確保稅收，增進公共利益所必要，與憲法尚無牴觸。』，業經司法院大法官
    會議作成釋字第三四五號作成合憲之解釋，合先敘明。
二、原告滯欠已確定之八十三、八十六及八十七年度綜合所得稅（含滯納金、滯納利
    息等）計九一五、二一九元）已達限制欠稅人出境之金額標準（五十萬元）。被
    告所屬臺灣省南區國稅局依限制出境辦法第二條第一項規定，報請被告九十年三
    月二十一日台財稅字第九○○○一五九四九號函請境管局限制原告出境，經該局
    以九十年三月二十六日（九○）境愛岑字第三六八五八號函禁止原告出國等情，
    有上開函可稽，並為兩造所不爭，堪認為實。
三、原告不服，循序提起本件行政訴訟，主張：被告所屬國稅局壓榨百姓，稅則不公
    、政策不良，原告欠稅案件並非故意漏保報所得，且已提起行政救濟，被告在行
    政救濟程序尚未終結確定前，逕予限制其出境，顯已剝奪憲法所賦予人民之自由
    及權利，且其願分期繳納。又原告為國際知名之音樂博士，美術作品亦聞名於國
    際間，需經常出國演奏及展覽，並無潛逃避稅之虞，請准原告出國領獎，為台灣
    爭光。
四、經查，原告滯欠已確定之八十三、八十六及八十七年度綜合所得稅（含滯納金、
    滯納利息等）原計一、○二六、九○七元，嗣其中八十六年及八十七年度綜合所
    得稅原列管欠稅金額五六、○三八元及五五、六五○元兩筆，雖因稅捐文書未合
    法送達，經臺灣省南區國稅局於九十年七月二十三日以南區國稅徵字第九○○四
    七五八五號函請被告所屬賦稅署更正其列管欠稅金額為九一五、二一九元），已
    達限制欠稅人出境之金額標準五十萬元，被告函請境管局限制原告出境，揆諸首
    揭規定，並無不合。
五、再查，原告就欠稅之八十三年度綜合所得稅事件固曾申請復查結果，經台灣省南
    區國稅局於八十八年二月二日以南區國稅法字第八八○○九一九九號復查決定駁
    回其復查之申請，原告於八十八年三月二日收受復查決定書後，未再提起行政救
    濟即已告確定，並無所稱欠稅案件正在行政救濟之情形。至於原告所提台灣台南
    地方法院九十一年南院鵬執公字第一○○○三號執行命令，係屬民事強制執行事
    件尚與本件因欠稅超過五十萬元，而被限制出境無關。末查，欠稅金額達限制欠
    稅人出境之金額標準，依限制出境辦法第二條規定即應予以限制出境，所訴其為
    國際著名之音樂博士，其美術作品亦著名於國際間，須經常出國演奏及展覽，並
    無潛逃避稅之虞云云，核難執為本件應免予限制出境之論據。
六、從而，被告依首揭規定，函請境管局限制原告出境，，並無不合。訴願決定遞予
    駁回，亦無違誤，均應予維持。本件原告之訴為無理由，應予駁回。
據上論結，本件原告之訴為無理由，爰依行政訴訟法第九十八條第三項前段，判決如
主文。
中　　　華　　　民　　　國　　九十一　　年　　 十二 　　月　　 十六 　　日
                                臺 北 高 等 行 政 法 院  第 五 庭
                                            審 判 長 法  官  張瓊文
                                                     法  官  帥嘉寶
                                                     法  官  劉介中
右為正本係照原本作成。
如不服本判決，應於送達後二十日內，向本院提出上訴狀並表明上訴理由，如於本判
決宣示後送達前提起上訴者，應於判決送達後二十日內補提上訴理由書（須按他造人
數附繕本）。
中　　　華　　　民　　　國　　九十一　　年　　 十二 　　月　　 十六 　　日
                                                     書記官  黃明和
